臺灣高等法院臺中分院民事判決　　　　100年度重勞上字第6號
上　訴　人　蔡朝宗
訴訟代理人　詹仕沂律師
複 代 理人　陳盈光律師
被 上 訴人　福懋油脂股份有限公司
法定代理人　黃勳高
訴訟代理人　徐文宗律師
上列當事人間確認僱傭關係等事件，上訴人對於中華民國100年5
月18日臺灣臺中地方法院99年度重勞訴字第20號第一審判決提起
上訴，本院於100年9月20日言詞辯論終結，判決如下：
    主  文
上訴駁回。
第二審訴訟費用由上訴人負擔。
    事實及理由
一、上訴人主張：上訴人於民國88年受被上訴人主管之邀，於同
    年7月1日起受僱於被上訴人擔任顧問，每月薪資為新台幣（
    下同）5萬元，並自89年11月起由被上訴人為上訴人投保勞
    保。嗣於93年7月起因受經濟景氣影響，總經理要求員工薪
    資皆打6折，故上訴人自93年8月起每月薪資為3萬元。上訴
    人之職稱雖為顧問，然上訴人受僱之初，與一般員工相同，
    須填載新進人員報到資料表、員工資料卡，尚須覓任職期間
    之保證人，負責業務係對提升公司管理事項、推動工作方案
    量身訂做提出企劃案，及對員工為教育訓練課程，上訴人不
    僅從屬於被上訴人，所為職務內容尚受公司指揮監督，對公
    司交辦任務，亦無獨立裁量權限，兩造間應屬勞動基準法（
    下稱勞基法）第2條第6款規定之勞動契約，有勞基法之適用
    ，與一般委任關係有異。又被上訴人於勞工退休金制度實施
    時，上訴人亦為舊制之勾選，此為僱傭關係為受僱者所設立
    之制度；再依民法第756條之1規定，人事保證僅適用於僱傭
    契約，上訴人於受僱時亦被要求應覓得人事保證人，益證兩
    造間為僱傭關係。另上訴人除於88、89年間未領取年終獎金
    外，嗣後幾年依被上訴人之營運成果，分別領有年終獎金半
    個月、一個半月或兩個月不等，此亦與勞基法第29條規定相
    符。況被上訴人人事主管陳燕燕發予上訴人之通知書函中，
    亦自承上訴人應受領者為薪資，而薪資即為僱傭關係提供勞
    務者所取得之對價。上訴人職稱雖為顧問，然實際工作性質
    實為幕僚，如同一般公司之專員，依最高法院97年度台上字
    第1510號民事判決意旨，公司之員工與公司間究屬僱傭、或
    委任關係，應依契約實質關係以為斷，不以公司員工職務之
    名稱逕予推認，由上訴人實際職務觀之，兩造間應為僱傭關
    係。被上訴人與上訴人約定：「每週至少到公司上班一天，
    其他時間須配合公司要求進廠。」，於90至92年間，上訴人
    應被上訴人要求，每週至公司亦有2至3天，而上訴人給付之
    勞務，係以工作之產出為主，非以到公司上班時間多寡定之
    ，上班時間長短、至公司次數、或上班是否打卡，均非判斷
    兩造是否為僱傭關係之依據。被上訴人以兩造間係委任關係
    ，而終止委任關係，並不生終止勞動契約之效力，上訴人自
    有確認僱傭關係存在之必要。又上訴人原月薪為5萬元，於
    93年7月受被上訴人景氣不佳為由之詐欺，每月薪資減為3萬
    元，上訴人於97年12月於電子郵件中載明：「懇請儘速返還
    」，即為撤銷被詐欺之意思表示，被上訴人自應返還自93年
    7月起至99年7月止共73個月，每月短少之2萬元薪資，共146
    萬元；及少發之獎金，分別為94、96、98年度各為0.5個月
    ，95、99年度各為1個月，97年度為1.5個月，共計5個月，
    合計為10萬元，以上共計156萬元。再被上訴人不法終止勞
    動契約，被上訴人即有拒絕受領勞工提供勞務而受領遲延之
    情事，上訴人已將準備給付之情事通知被上訴人，被上訴人
    自應負受領遲延之責，依民法第487條規定，被上訴人應繼
    續給付上訴人報酬，爰請求被上訴人應給付自99年9月1日起
    至受領上訴人勞務之日止，按月於每月5日給付5萬元等語。
    爰聲明求為判決：(一)確認兩造間僱傭關係存在。(二)被上訴人
    應給付上訴人156萬元暨自起訴狀送達之翌日起至清償日止
    ，按年息5%計算之利息；並自99年9月1日起，按月於每月5
    日給付上訴人5萬元至上訴人回復原職繼續執行職務之日止
    。(三)就第(二)項聲明部分，上訴人願供擔保，請准宣告假執行
    。
  【原審判決駁回上訴人之訴及其假執行之聲請。上訴人不服，
    提起本件上訴，於本院聲明求為判決：(一)原判決廢棄。(二)確
    認上訴人與被上訴人間僱傭關係存在。(三)被上訴人應給付上
    訴人156萬元，及自起訴狀繕本送達之翌日起至清償日止，
    按年息5%計算之利息；並自99年9月1日起至上訴人復職之日
    止，按月於每月5日給付上訴人5萬元。(四)就上開156萬元本
    息之請求部分，上訴人願供擔保，請准宣告假執行。】
二、被上訴人則辯以：上訴人並不具備人格上、組織上之從屬性
    格：1.上訴人所屬員工上下班打卡悉依被上訴人公告規定，
    惟上訴人係受被上訴人委託處理事務，並無固定之上下班時
    間，亦無須打卡，兩造間並非僱傭關係。2.被上訴人所屬職
    員，包括經理級以上之員工，請假均須依請假流程填寫員工
    請假單辦理，然上訴人並不受請假規定流程拘束，亦無須填
    寫請假條。3.上訴人亦未受被上訴人內部「工作規則」拘束
    ，亦非依「從業人員考核辦法」辦理考核、獎懲對象。4.再
    依被上訴人工作規則第24條規定：「員工非經公司之書面同
    意不得兼職」，惟上訴人於受聘顧問期間，尚於安佑飼料科
    技集團任職，並兼任遠東科技大學及環球科技大學講師。上
    訴人亦不具備經濟上從屬性格：1.上訴人擔任飼料事業處行
    銷企劃顧問，工作內容係不定期之個別專案，且均係獨立作
    業，不須事事經被上訴人指示或監督，其處理事務內容均為
    策略性之建議，與僱傭係受僱人單純提供勞務，對服勞務之
    方法無自由裁量迥異。2.上訴人以上證一之專案均受協理陳
    振翼之指示，惟由陳協理批示:「3.依蔡顧問之意見辦理定
    期檢討並隨時修正」，可知各建議案內容事涉專業，上訴人
    係基於其獨立顧問地位提出建議，並不受被上訴人指示或監
    督。至勞工退休金制度改選意願徵詢表，係加入職業工會者
    、或是無雇主而仍自願提繳者，均為勞工退休金制度之範圍
    ，並不能以此作為僱傭關係之認定。又保證書為被上訴人新
    進人員報到資料建檔之制式資料之一，一般公司為達內部人
    、財、物的調度與管理，及對業務的計劃、執行、考核，有
    其行政管理措施之必要；原證十五所示員工資料卡，純係被
    上訴人作為建檔資料之行政上便宜措施。再上訴人於93年7
    月起報酬調降為3萬元，係因受聘之初應被上訴人營運需求
    ，每週約前來廠區2次，嗣於93年7月起，被上訴人為應實際
    工作需求，調整前來廠區為每週1次，係經上訴人同意調整
    報酬為每月3萬元，況自93年7月調整報酬後，上訴人仍持續
    六年顧問事務，可證確經上訴人同意而調整報酬。依上所述
    ；兩造間應為委任關係，而依民法第549條第1項規定，被上
    訴人得隨時終止委任契約。上訴人顧問已完成階段性任務，
    被上訴人無為續聘之必要，乃通知上訴人終止顧問職務，惟
    考量上訴人擔任被上訴人顧問已有相當時日，仍加發3個月
    顧問費表示感謝，是並無上訴人所稱違法解僱情事，亦無被
    上訴人拒絕受領勞工提供勞務而受領遲延之情事，是上訴人
    此部分主張，亦不足採等語。
三、查兩造於原法院審理中，已確認本件不爭執事實如下（見原
    審卷第209、210頁）：
  (一)上訴人於88年間經被上訴人主管之邀，於同年7月1日起，在
    被上訴人「飼料事業處」擔任顧問一職。被上訴人自89年11
    月13日為上訴人投保勞工保險，於99年7月30日退保。
  (二)上訴人在被上訴人之工作情形如下：
    1.被上訴人每月支付上訴人之金額原本為5萬元，自93年8月
      起每月支付金額降為3萬元。
    2.上訴人負責之業務範圍係須針對提升公司管理事項、推動
      工作方案量身訂作提出企劃案（管理規劃草案，經和各主
      管討論定案），並據而推動管理工作，及對公司員工為教
      育訓練課程，詳如原審原證5、6、7所示，及辦理被上訴
      人協理交付之專案。
    3.上訴人工作地點於上訴人家中、或在被上訴人公司；上、
      下班不用依被上訴人公告之被證1規定打卡。
    4.上訴人在被上訴人擔任顧問期間，兼任遠東科技大學、及
      環球科技大學講師。
  (三)上訴人有應被上訴人要求填寫新進人員報到資料表、員工資
    料卡，並覓任職期間之保證人，而書立有保證書（見原審卷
    第67至69頁)。上訴人於99年6月書立勞工退休金制度改選意
    願徵詢表(見原審卷第16頁)。又上訴人每年收到被上訴人公
    司職工福利委員會之生日賀卡，賀卡上上訴人之隸屬單位為
    「飼料事業處」。
  (四)上訴人於99年8月5日尚應被上訴人之要求至公司開會；惟於
    同年月8日即接獲原證11之公司離職人事令（見原審卷第19
    頁)。
  (五)兩造對下列證據形式之真正，均不爭執：
    1.上訴人於原審提出之證物1至證物16。
    2.被上訴人於原審提出之被證1至被證4。
  【兩造就上開事實均不爭執，即應受拘束，本院自無庸對上開
    不爭執之事實，再為調查證據，並得以之為本件判決之基礎
    。】
四、惟上訴人主張其自88年7月1日起於被上訴人擔任顧問職務，
    係基於兩造間僱傭關係，被上訴人無預警將其解雇為違法，
    不生終止勞動契約之效力；又上訴人每月薪資原為5萬元，
    於93年7月受被上訴人詐欺而陷於錯誤，同意自該時起每月
    薪資減為3萬元，其於97年12月發現遭受詐欺情事後，即多
    次以口頭、或發電子郵件之方式，要求被上訴人返還每月所
    短發之2萬元薪資，應認已撤銷上開受詐欺之意思表示，被
    上訴人應返還自93年7月起至99年7月止，每月短少之2萬元
    薪資、及每年少發之獎金，合計為156萬元；再被上訴人不
    法終止勞動契約，拒絕受領上訴人所提供勞務，係被上訴人
    受領勞務遲延，依民法第487條規定，其得請求被上訴人自
    99年9月1日起至上訴人復職之日止，應按月給付5萬元薪資
    等情，則為被上訴人所否認，並以上詞置辯。
五、綜析兩造上開攻防，本件爭點無非為：(一)上訴人於被上訴人
    公司擔任顧問職務，係僱傭關係、或委任關係？(二)上訴人自
    93年7月起每月薪資調降為3萬元，是否係受被上訴人詐欺？
    上訴人請求被上訴人返還自93年7月起至99年7月止，每月短
    少之2萬元薪資及每年少發之獎金，共計156萬元，是否有理
    由？(三)被上訴人有無不法終止勞動契約，拒絕受領勞工提供
    勞務而有受領遲延之情事？上訴人請求被上訴人自99年9月1
    日起至其復職之日止，按月給付其5萬元薪資，有無理由？
    茲將上開爭點論述如下：
  (一)上訴人於被上訴人公司擔任顧問職務，係僱傭關係、或委任
    關係？
    上訴人主張：其任職於被上訴人時，職務上具有從屬性，所
    為職務內容須受公司指揮監督並親自提供勞務，對於公司交
    辦任務無任何獨立裁量之權限，參以被上訴人曾以勞工退休
    金制度改選意願徵詢表，向上訴人詢問欲選擇之退休金制度
    、又上訴人於受僱時應被上訴人要求而覓有人事保證人、及
    上訴人每年領取年終獎金之金額均非固定等情，足見兩造間
    為僱傭關係等語。被上訴人則辯以：上訴人與被上訴人間不
    具人格、組織及經濟上之從屬性，依上訴人所提供顧問事務
    內容具相當技能與專業知識，而具獨立性以觀，兩造應為委
    任關係等語。
  1.按所謂僱傭，係指受僱人為僱用人服勞務之契約而言；所謂
    委任，則指委任人委託受任人處理事務之契約。二者就均有
    勞務之給付一節，固有相似處，但僱傭係以「勞務給付」為
    契約之目的，即受僱人單純提供勞務，須絕對聽從僱用人之
    指示，有如機械，對於服勞務之方法毫無自由裁量之餘地；
    而委任終極之目的乃在事務之處理，給付勞務僅為其手段，
    除當事人另有約定外，得在委任人所授權限範圍內，自行裁
    量決定處理一定事務之方法，以完成委任之目的，兩者間有
    所差別（最高法院85年度台上字第2727號、84年度台上字第
    2702號、83年度台上字第1018號判決意旨參照）。又員工與
    公司間究屬僱傭、或委任關係，應視其是否基於人格上、經
    濟上、及組織上從屬性，而提供勞務等情，加以判斷，即應
    依契約之實質關係以為斷，初不得以公司員工職務之名稱逕
    予推認（最高法院97年度台上字第1510號、98年度台上字第
    1834號判決意旨參照）。從而；凡在人格上、經濟上及組織
    上完全從屬於雇主，對雇主之指示具有規範性質之服從，為
    勞動契約；反之，如受託處理一定之事務，得在委任人所授
    權限範圍內，自行裁量決定處理一定事務之方法，以完成委
    任之目的，則屬於委任契約。
  2.查上訴人於88年7月1日起，在被上訴人飼料事業處擔任顧問
    一職，上訴人負責之業務範圍，係針對提升公司管理事項、
    推動工作方案量身訂作提出企劃案（管理規劃草案，經和各
    主管討論定案），並據而推動管理工作，及對公司員工為教
    育訓練課程，及辦理被上訴人協理交付之專案，又上訴人之
    工作地點、或於其家中、或在被上訴人公司，上訴人上下班
    不用依被上訴人公告之上下班打卡時間及請假規則規定打卡
    等節，為兩造所不爭執，已如前述；則參以上訴人工作地點
    或在自家、或在被上訴人公司，且無固定上下班時間、及無
    須打卡，以及上訴人所自認之被上訴人上下班打卡時間、請
    假規則、請假單、工作規則及考核辦法，其於本件訴訟前均
    未曾見聞等語（見原審卷第89頁），以及上訴人所提出告知
    被上訴人相關人員其到廠時間須更改、或欲請假之電子郵件
    （見原審卷第97至99頁），足見；上訴人對於上班時間、地
    點、工作作息多能自行支配，請假亦無須填寫請假條，不受
    被上訴人請假流程規定（見原審卷第44至46頁）所拘束，堪
    認上訴人於被上訴人擔任顧問職務，確與一般僱傭關係之員
    工有別。又依被上訴人從業人員考核辦法規定，除當年度在
    被上訴人、或關係企業服務未滿半年者、或非正式編制內、
    或計件從業人員外，其餘員工均應為年終考績之考核對象，
    並以年終考績之級別據為得否升薪之標準（見原審卷第52至
    54頁），惟查上訴人自擔任被上訴人顧問職務時起，每月所
    領取之報酬均為固定，且上訴人於本院審理中亦自認其每年
    並無向被上訴人領取考績獎金等語（見本院卷第62頁），顯
    見；上訴人並非被上訴人依上開規定辦理考核、獎懲之對象
    ，即非為被上訴人正式編制內之員工。再者；上訴人雖自88
    年7月1日起，即在被上訴人飼料事業處擔任顧問，惟上訴人
    於85、或86年起至89年9月止之期間，尚在訴外人隆佑公司
    任職業務經理；又於擔任被上訴人顧問期間，並兼任遠東科
    技大學、及環球科技大學之講師等情，亦為上訴人所不爭（
    見本院卷第62頁背面），益見；兩造間之勞務專屬性甚低。
    則被上訴人以上訴人係受聘委任處理特定事務，非屬編制內
    員工，故不受被上訴人工作規則第24條：「員工非經公司之
    書面同意不得兼職」規定之限制等情，應堪採信。又上訴人
    自陳其於任職期間多與主管、相關人員洽定備忘錄，及提出
    相關之經營管理講義文件等語，並有上訴人提出之相關工作
    紀錄（見原審原證5「有關年度計劃的建議事項」、原證6「
    教育訓練通知單」、原證7「會議通知單」、原證21備忘錄
    、原證22策略連盟或合作項目草案、原證23、24之飼料事業
    部策略規方案、原證25合作綜效優勢、原證26飼料業經營管
    理講義、原證27-30建議資料、原證33-37之會議紀錄，以上
    見原審卷第11至15、101至207、231至240頁），可知上訴人
    擔任被上訴人飼料事業處行銷企劃顧問，其工作內容並非固
    定，而係不定期之個別專案，且既曰上訴人所負責之業務係
    「量身訂作提出企劃案」、及提出「教育訓練課程」，足見
    ；上訴人於事務之處理上，雖係接受被上訴人協理交付之專
    案，惟上訴人對於被上訴人要求提出之企劃案、或教育訓練
    課程內容，於符合被上訴人欲達成目標之前提下，仍可運用
    其本身之專業性、計劃性或創作性，提出其個人認為適切之
    處理方案及教育訓練課程，供被上訴人公司參考，此觀諸上
    訴人提出「有關年度計畫建議事項」內容，均為策略性之建
    議即明（見原審卷第11、12頁）。準此，兩造間之勞務供給
    ，顯著重上訴人於被上訴人所授權範圍內，自行裁量決定處
    理一定事務內容之方法，此顯與勞動契約之受僱人乃單純提
    供勞務，對雇主之指示具有規範性質之服從，而對於服勞務
    之方法毫無自由裁量之餘地，迥然不同。上訴人雖主張其所
    有建議案、或訓練課程，均須經被上訴人協理批准後，方得
    執行，且執行步驟、方法及應注意事項均受協理之指示，而
    認其工作內容之從屬性云云；惟由上訴人於本院提出之MIS
    專案下一階段推動計畫書面中，被上訴人協理批示：「3.依
    蔡顧問之意見辦理定期檢討並隨時修正」內容（見本院卷第
    42至44頁），可知上訴人確有可運用其指揮性、計畫性或創
    作性，對所處理事務具影響力之情事。縱上訴人提出之企劃
    案最終採納權在被上訴人，然關於各建議案、或訓練課程之
    內容，因事涉專業，上訴人基於其獨立之顧問地位，就提升
    公司管理事項，提出建議事項過程中，仍係由上訴人一人依
    其專業單獨彙整提出，顯然並不受被上訴人指示或監督。基
    上所述，上訴人擔任被上訴人顧問期間，對於上班時間、地
    點、工作作息皆能自行支配，且對於工作內容有一定之裁量
    決定權，及非被上訴人考核、獎懲之對象，亦不受被上訴人
    工作規則之拘束，而得在外兼職等情，上訴人所提供之勞務
    ，與被上訴人間之關係，顯非基於人格上、經濟上及組織上
    之從屬性，與僱傭關係之要件核屬有間，堪認兩造間之聘任
    合約應係委任契約，而非僱傭法律關係無疑。
  3.上訴人雖又主張：由被上訴人曾以勞工退休金制度改選意願
    徵詢表，向上訴人詢問欲選擇之退休金制度，上訴人於受僱
    時應被上訴人要求而覓有人事保證人，及上訴人每年領取之
    年終獎金金額均非固定，堪認兩造間為僱傭關係等語。惟查
    ：上訴人固曾於99年6月17日填具勞工退休金制度改選意願
    徵詢表，勾選舊制，並交予被上訴人收訖，有該徵詢表在卷
    可稽（見原審卷第16頁），然該徵詢表應僅係被上訴人於勞
    工退休金條例實施後，因應法令規定，提供予為其服勞務之
    人填寫，以便日後於離開工作職場時，確認究應適用新、舊
    制度，以保障服勞務者之權益措施而已；且按實際從事勞動
    之雇主及經雇主同意為其提繳退休金之不適用勞動基準法本
    國籍工作者或委任經理人，得自願提繳，並依本條例之規定
    提繳及請領退休金。勞工退休金條例第7條第2項定有明文。
    是無論加入職業工會者、或是無雇主，而仍自願提繳者，均
    為勞工退休金制度適用之範圍，尚難以有選擇勞工退休金之
    新、舊制，遽為僱傭關係之認定基準，是上訴人以被上訴人
    曾詢問欲選擇之勞退制度，而認兩造間為僱傭關係云云，應
    無可取。又上訴人於擔任被上訴人顧問之初，固曾填載新進
    人員報到表、員工資料卡，並覓有任職期間之保證人等情，
    為兩造所不爭，已如前述。惟稱人事保證者，謂當事人約定
    ，一方於他方之受僱人將來因職務上之行為而應對他方為損
    害賠償時，由其代負賠償責任之契約。民法第756條之1定有
    明文。依該條立法理由，以所稱受僱人者，固與民法第188
    條條所稱之受僱人同意義，即凡客觀上被他人使用為之服勞
    務而受其監督者均屬之。惟由委任契約與僱傭契約相同性質
    之部分，即均係約定以勞動力之提供，作為契約當事人給付
    之標的，依私法契約自治原則，如委任人為保障自己權益，
    要求受任人提供保證，亦無不可，故難以上訴人曾覓有人事
    保證人，即認係僱傭關係；且被上訴人已以該保證書為公司
    新進人員報到資料建檔之制式資料之一，僅為單純行政管理
    上之便宜措施等語甚詳，應堪採信。至上訴人以其每年領取
    之年終獎金金額均非固定，惟查年終獎金本係公司以年度營
    運成果，為發放與否、及金額多寡之準據，自會因公司每年
    營運成果不同而有高低，且上訴人係基於委任關係為被上訴
    人提供勞務之人，被上訴人按每年營運成果，發放不同年終
    獎金予上訴人，亦符合常情。因之；上訴人以上由，主張兩
    造契約為僱傭關係云云，均無足取。
  4.綜上；上訴人於被上訴人擔任顧問職務，應為委任關係。上
    訴人訴請確認兩造間僱傭關係存在，即無理由，應予駁回。
  (二)上訴人自93年7月起每月薪資調降為3萬元，是否係受被上訴
    人詐欺？上訴人請求被上訴人返還自93年7月起至99年7月止
    ，每月短少之2萬元薪資及每年少發之獎金，共計156萬元，
    是否有理由？
    按因被詐欺或被脅迫而為意思表示者，表意人得撤銷其意思
    表示。但詐欺係由第三人所為者，以相對人明知其事實或可
    得而知者為限，始得撤銷之。前條之撤銷，應於發見詐欺或
    脅迫終止後，一年內為之。但自意思表示後，經過十年，不
    得撤銷。民法第92條第1項、第93條分別定有明文。又被詐
    欺而為意思表示者，依民法第92條第1項之規定，表意人固
    得撤銷其意思表示，惟主張被詐欺而為表示之當事人，應就
    此項事實負舉證之責任（最高法院44年台上字第75號判例意
    旨參照）。上訴人主張其係受被上訴人之詐欺一節，既已為
    被上訴人所否認，並以：上訴人酬勞調整為每月3萬元，係
    因其自93年7月開始，由原定每週到公司2天，改為每週1天
    ，被上訴人係經上訴人同意，始為酬勞之調整等語；則上訴
    人自應就被上訴人如何詐欺，使其陷於錯誤，而同意領取6
    折報酬之事實，負舉證責任。惟上訴人僅提出其各類所得扣
    繳暨免扣繳憑單、及電子郵件為證（見原審卷第10、21、22
    頁），而該扣繳憑單僅能證明上訴人95年度每月薪資確為3
    萬元，並不足證明其有何遭被上訴人詐欺之情事；又觀諸電
    子郵件內容：「做為一個勞工，職到公司的第一天，勞工和
    公司的契約就成立了．．．但是職的報酬五萬元，完全由協
    理您訂定，弟完全沒意見，因為職相信您，寄望的是未來。
    做為一個勞工，職的權益受法律保障，幾年來職的專業能力
    及熱誠，絲毫不因事與願違而稍減，但職取得的最低報酬，
    也不容因受設計而絲毫受侵犯。所以，如果當年職所受的打
    折不仁不義的權益侵犯，懇請儘速返還，以及勞保投保金額
    儘速回復，否則弟無法原諒自己，也無法原諒對方，職誓必
    拿回，因為這是職一輩子辛勞的最低應得。」等語（見原審
    卷第21頁），亦無從證明被上訴人有何詐欺上訴人之具體事
    實，上訴人又未能提出其他積極之事證，以實其說，依上開
    舉證責任分配原則，應認上訴人此部分主張，難信為真屬。
    上訴人既不能證明其受有詐欺情事，則其主張業以上開電子
    郵件向被上訴人為撤銷詐欺之意思表示，進而訴請被上訴人
    應返還自93年7月起至99年7月止，每月短少之2萬元薪資、
    及每年少發之獎金，共計156萬元，均屬無據，不應准許。
  (三)被上訴人有無不法終止勞動契約，拒絕受領勞工提供勞務而
    有受領遲延之情事？上訴人請求被上訴人自99年9月1日起至
    其復職之日止，按月給付其5萬元薪資，有無理由？
    上訴人雖又主張被上訴人之解僱不合法，兩造間僱傭關係仍
    屬存在，其曾寄發台南北小北郵局存證信函184號向被上訴
    人抗議，且被上訴人不法終止勞動契約，即有拒絕受領勞工
    提供勞務而受領遲延情事，依民法第487條之規定，被上訴
    人自應給付其報酬至復職之日止等語。惟查兩造間為委任關
    係，已如上述，則被上訴人依民法第549條第1項規定，本得
    隨時終止兩造間之委任契約，是被上訴人以上訴人所任顧問
    職務，已完成階段性任務，無為續聘之必要，通知上訴人終
    止顧問職務，依法尚非無據。上訴人主張被上訴人不法終止
    勞動契約，拒絕受領其所提供勞務，而有受領勞務遲延之情
    事，並據以請求被上訴人應自99年9月1日起至其復職之日止
    ，按月給付薪資5萬元，為無理由。
六、綜上所述；上訴人本於確認僱傭關係存在法律關係，訴請確
    認兩造間之僱傭關係存在，並依民法第92條第1項撤銷詐欺
    意思表示法律關係、及民法第487條規定，訴請被上訴人應
    給付上訴人156萬元，及自起訴狀繕本送達翌日起至清償日
    止，按年息5%計算之利息；並自99年9月1日起至上訴人復職
    之日止，按月於每月5日給付上訴人5萬元，均為無理由。原
    審為上訴人敗訴之判決，並無不合，上訴意旨猶執詞指摘原
    判決不當，求予廢棄改判，為無理由，應予駁回。
七、本案事實已臻明確，兩造其餘攻擊防禦方法，不足以影響本
    判決結果，爰不一一論述，併此敘明。
據上論結：本件上訴為無理由，依民事訴訟法第449條第1項、第
78條，判決如主文。
中    華    民    國   100    年    10    月    4     日
                民事第四庭    審判長法  官  陳蘇宗
                                    法  官  吳美蒼
                                    法  官  張浴美
以上正本係照原本作成。
如對本判決上訴，須於收受判決送達後20日內向本院提出上訴書
狀，其未表明上訴理由者，應於提出上訴後20日內向本院提出上
訴理由書（須按他造人數附具繕本）。
上訴時應提出委任律師為訴訟代理人之委任狀。具有民事訴訟法
第466條之1第1項但書或第2項之情形為訴訟代理人者，另應附具
律師及格證書及釋明委任人與受任人有該條項所定關係之釋明文
書影本。如委任律師提起上訴者，應一併繳納上訴審裁判費。
                                    書記官  阮正枝
中    華    民    國   100    年    10    月    4     日
                                                      Ｓ